【裁判字號】    99,裁,2731
【裁判日期】    991111
【裁判案由】    全民健康保險法
【裁判全文】
最  高  行  政  法  院  裁  定
                                      99年度裁字第2731號
抗  告  人  劉泓志即祐民診所
上列抗告人因與相對人行政院衛生署中央健康保險局間全民健康
保險法事件，對於中華民國99年8月23日高雄高等行政法院99年
度簡字第222號裁定，提起抗告，本院裁定如下︰
    主  文
抗告駁回。
抗告訴訟費用由抗告人負擔。
    理  由
一、按對於適用簡易程序之裁定提起抗告，須經本院許可。前項
    許可，以訴訟事件所涉及之法律見解具有原則性者為限，行
    政訴訟法第235條定有明文。所謂法律見解具有原則性，係
    指該訴訟事件所涉及之法律問題意義重大，而有加以闡釋之
    必要情形而言。例如對於行政命令是否牴觸法律所為之判斷
    ，或就同類事件所表示之法律見解與其他高等行政法院或本
    院所表示之見解互相牴觸，有由本院確認或統一法律上意見
    之必要情形屬之。
二、本件原裁定以：本件抗告人於民國99年7月8日起訴，惟相對
    人行政院衛生署中央健康保險局係屬公法人之機關，其機關
    所在地在臺北市，按行政訴訟法第13條第1項規定，應由臺
    北高等行政法院管轄。茲抗告人向無管轄權之高雄高等行政
    法院起訴，顯係違誤，爰依職權移送於臺北高等行政法院審
    理。至行政訴訟法第15條之2所規定：「以被就原之管轄原
    則」，係指保險事件而言，然本件抗告人係基於全民健康保
    險特約醫事服務機構合約之約定提起本件訴訟，其非保險事
    件之被保險人，亦非受益人，自無行政訴訟法第15條之2第1
    項之適用，故本件仍應由臺北高等行政法院管轄。
三、抗告意旨略謂：行政院衛生署中央健康保險局雖於99年1月1
    日改制，但其各區之業務及費用徵收均各自獨立，故各區應
    仍具有行政訴訟法第25條之當事人能力，自得為訴訟之主體
    ，業經司法院行政訴訟及懲戒廳99年5月12日廳行二字第
    0990005906號函文肯認在案，則抗告人以其作為相對人提起
    本件訴訟，並無管轄錯誤問題，原裁定認仍應以行政院衛生
    署中央健康保險局作為訴訟主體，並進而移送至其所在地之
    管轄法院（即臺北高等行政法院），自有違誤云云。
四、惟查因中央健康保險局於99年1月1日改制為行政機關，原中
    央健康保險局南區分局改為行政院衛生署中央健康保險局南
    區業務組，並無當事人能力，抗告人於99年7月8日提起本件
    訴訟時，係以行政院衛生署中央健康保險局為相對人，而其
    既屬公法人之機關，按行政訴訟法第13條第1項規定，自應
    由其所在地之法院為管轄法院，故原裁定予以移送，並無不
    合。抗告論旨對此提出爭辯，難認其訴訟事件所涉及之法律
    見解具有原則性。是抗告人提起抗告，依首揭規定及說明，
    不應許可，其抗告難謂合法，應予駁回。至抗告人所提前開
    司法院行政訴訟及懲戒廳函並未肯認相對人之各區業務組亦
    有當事人能力，併予指明。
五、據上論結，本件抗告為不合法。依行政訴訟法第104條、民
    事訴訟法第95條、第78條，裁定如主文。
中    華    民    國    99    年    11    月    11    日
                    最高行政法院第七庭
                        審判長法官  藍  獻  林
                              法官  廖  宏  明
                              法官  張  瓊  文
                              法官  姜  素  娥
                              法官  林  文  舟

以  上  正  本  證  明  與  原  本  無  異
中    華    民    國    99    年    11    月    11    日
                              書記官  阮  思  瑩

司法院資訊處製作；財團法人民間司法改革基金會備份。
